臺灣臺中地方法院刑事判決　　　　　　　　　　　　　九十年度訴緝字第五八七號
　　公　訴　人　臺灣臺中地方法院檢察署檢察官
　　被　　　告　丙○○
　　選任辯護人　常照倫
右列被告因偽造有價證券案件，經檢察官提起公訴（八十七年度偵字第九四八號），
及移送併辦（臺灣臺中地方法院檢察署八十九年度偵字第二一八０號、臺灣臺北地方
法院檢察署九十年度偵字第二三九二三號），本院判決如左：
    主  文
丙○○無罪。
    理  由
一、公訴意旨略以：被告丙○○因經商關係，以其同居人甲○○之名義，向亞太商業
    銀行（下簡稱亞太銀行）永康分行開設支票存款戶（帳戶為三九０八─七０），
    聲請支票使用；雙方約定空白支票均交由丙○○保管，而簽發支票使用之印鑑章
    則交由甲○○保管，丙○○簽發支票時須經甲○○之同意。嗣於民國八十四年五
    月二十日，在高雄市○○區○○路二十九號十樓之一其任職之日德企劃事業有限
    公司（下簡稱日德公司）內，因同事丁○○向其借用支票，詎丙○○應允後竟未
    事先告知甲○○，即於甲○○不知情下，即意圖供行使之用，而當場簽發支票一
    張（發票日八十四年六月二十七日，金額新台幣（下同）六萬元，票號為ＡＡ0
    000000號），並蓋用甲○○不知情而事見偽刻之「甲○○」印章一枚於發
    票人欄上，形成印文一式，完成發票行為，然後交付丁○○，足生損害於甲○○
    及丁○○。丁○○旋持以向乙○○調借同額現款，並轉讓該支票，嗣丙○○因故
    為阻止該支票之兌領，竟向甲○○誆稱遺失該支票，然後於八十四年六月十六日
    陪同甲○○向付款銀行辦理掛失止付，並請求警察局偵辦不特定人侵占罪責，迨
    乙○○提示遭退票後，為警報請臺灣臺南地方法院檢察署，經檢察官偵查後起訴
    丙○○之準誣告罪嫌，嗣於審理中查知上情。因認被告丙○○涉犯刑法第二百零
    一條第一項之偽造有價證券罪嫌云云。
二、按犯罪事實應依證據認定之，無證據不得推定其犯罪事實；又不能證明被告犯罪
    者，應諭知無罪之判決，刑事訴訟法第一百五十四條及第三百零一條第一項分別
    定有明文。又認定不利於被告之事實，須依積極證據，茍積極證據不足為不利於
    被告事實之認定時，即應為被告有利之認定，更不必有何有利之證據，最高法院
    三十年上字第八一六號著有判例可資參照。另刑法上所謂偽造有價證券，以無權
    簽發之人冒用他人名義簽發為要件，如果行為人基於本人之授權，或其他原因有
    權簽發者，則與無權之偽造行為不同，此最高法院五十三年臺上字第一八一０號
    亦著有判例參照。
三、本件公訴人認被告丙○○涉犯刑法第二百零一條第一項之偽造有價證券罪嫌，無
    非係以被害人甲○○之指述、證人丁○○之證述，系爭支票之影本在卷足稽，及
    該支票所蓋印章與甲○○之印鑑卡上之印文不符等為其主要論據。惟訊據被告則
    堅決否認有何偽造有價證券之犯行，辯稱：該張支票確實是在辦公室內遺失，並
    非伊所簽發；且甲○○原本即同意伊使用支票，若確係同事（丁○○）要借票，
    伊又何需偽造？等語資為抗辯。
四、經查：（一）證人甲○○自八十四年偵查時以至本院九十一年六月二十七日最後
    一次審理時均一致供陳，伊與被告丙○○當時是同居男女朋友關係，伊將其名義
    之上開亞太銀行永康分行之支票存款戶供被告做生意使用，空白支票均係被告保
    管，印章即放置於家中（為怕遺失起見），被告只要有需要就取伊印章蓋在支票
    上，伊沒有意見，伊並未要求被告簽發大金額之支票即需經過伊之同意等語以觀
    ，足見本件被告丙○○簽發使用以甲○○名義為發票人之支票，係經由證人甲○○係全權授權而為之，而證人甲○○亦一再證實，伊從不干涉被告之用票情形等
    情，是依最高法院五十三年臺上字第一八一０號判例之見解，已與刑法上無權簽
    發之「偽造」要件不該當。（二）次查，系爭六萬元之支票僅係證人丁○○指稱
    係伊向被告丙○○借得，並無任何實證（人證或事證）可參，且關於證人丁○○
    向被告借票使用之原因，丁○○在歷次所供並不相同，時而稱係因伊車子向當舖
    借錢，需要錢贖車；時又稱因伊要買車，才向被告借票；或稱因伊車子要修理，
    才跟被告調借二張支票云云，證人丁○○既能指出何時、在何處向被告借票，何
    以借票之原由（丁○○應知之最詳）屢次供述不一，是證人丁○○所稱借票一事
    即不無疑義。再者，證人丁○○證稱：本件係被告丙○○當場同時簽發二張面額
    各為六萬元（即本件系爭支票）及二十萬元之支票交予伊云云，然由證人丁○○
    所提出並已附卷之上開二紙支票影本以觀，系爭支票之金額「六萬元」部分，係
    以機器直接印製阿拉伯數字而成；而另一紙二十萬元之支票其金額部分，卻係經
    由手寫完成且國字大寫部分（貳拾萬元正）及阿拉伯數字部分（ＮＴ＄２００、
    ０００）分別均有填寫。又系爭支票未蓋有騎縫章；而面額二十萬元支票蓋有騎
    縫章。是上開二紙支票若係證人丁○○所稱均係被告借予伊並「同時」、「當面
    」所親自簽發者，則何以該二紙支票之簽發方式，竟有如上所述如此大之差異，
    此顯與常情有違。（三）末查，由被告可能之犯罪動機以觀，被告既獲證人甲○○之全權授權使用其名義之支票，且系爭該張支票面額僅有六萬元，若確係證人
    丁○○要向被告借，被告僅需回家蓋下甲○○之印鑑章即可，實無任何理由須偽
    造「甲○○」之印章蓋於該支票上，而甘冒身罹重刑（偽造有價證券之重刑）之
    風險；且倘系爭支票上之「甲○○」印文係被告所偽造，被告早知系爭支票必不
    獲兌現，又何須告知甲○○該支票遺失而辦理掛失止付手續，而致甲○○或自己
    另有受誣告追訴之機會。綜上各情，被告前揭辯解，並非無據。此外，復查無其
    他積極證據足資證明被告有公訴人所指之偽造有價證券犯行，既不能證明被告犯
    罪，揆諸首揭說明，自應諭知被告為無罪之判決，以免冤抑。
四、至於臺灣臺中地方法院檢察署八十九年度偵字第二一八０號移送併辦部分；及臺
    灣臺北地方法院檢察署九十年度偵字第二三九二三號移送併辦部分，因本案業經
    諭知被告無罪在案，即與該併辦部分無何裁判上一罪關係，爰將此二併辦部分退
    回檢察官另行處理，附此敘明。
據上論斷，應依刑事訴訟法第三百零一條第一項，判決如主文。
本案經檢察官楊文廣到庭執行職務。
中      華       民       國    九十一    年     八     月     十五     日
                                        臺灣臺中地方法院刑事第七庭
                                            法  官  曾  佩  琦
右正本證明與原本無異。
如不服本判決，應於送達後十日內向本院提出上訴狀 （須附繕本） ，上訴於台灣高
等法院台中分院。
                                            書記官
中      華       民       國    九十一    年     八     月     十九     日
